【裁判字號】    99,交聲,515
【裁判日期】    990222
【裁判案由】    聲明異議
【裁判全文】
臺灣臺中地方法院交通事件裁定         99年度交聲字第515號
原處分機關  交通部公路總局臺中區監理所
異  議  人
即受處分人  甲○○
上列異議人即受處分人因違反道路交通管理處罰條例案件，對於
交通部公路總局臺中區監理所98年12月28日所為之處分（中監違
字第裁60-Z00000000號裁決書），聲明異議，本院裁定如下：
    主    文
異議駁回。
    理    由
一、原處分機關略以：異議人即受處分人（下稱受處分人）甲○
    ○於民國98年11月18日6時40分許，駕駛車牌號碼1519-SK號
    自用小客車，在國道四號東14.7公里處，因「行速105公里
    ，限速90公里，超速15公里（雷測）距180公尺」之違規，
    經國道公路警察局第三警察隊依違反道路交通管理處罰條例
    第33條第1項第1款當場舉發。受處分人於應到案期限內提出
    申訴，經舉發單位查復後仍有不服，本所遂於98年12月28日
    以中監違字第裁60-Z00000000號裁決書裁處罰鍰新臺幣（下
    同）3, 000元整，並記違規點數1點，逾期則依裁決書處罰
    主文規定等語。
二、聲明異議意旨略以：
（一）關於事實部分，伊行經國道四號時，被後方車輛加速超車
      通過，之後便看到警方攔檢，但前方車輛皆未停車，因伊
      並未超過速限，本想開向路旁解釋後必可放行，沒想到警
      方抓不到前面超速的車，卻稱伊所開車輛超速行駛，警方
      舉發事實與真實不符。本件並無舉發照片，僅因本車速度
      較慢、較易攔檢，且本車配合攔檢，警方卻因此舉發本車
      ，不符合正義原則。
（二）關於行車車速部分，攔檢後警方並未將測速器交給受處分
      人確認，而是口頭告知超速，伊一時無法反應，回神後想
      確定車速，沒想到警察已經將檔案刪除，可說是全由警方
      自由心證決定伊之行車車速，與原舉發機關函文內容不符
      。
（三）警察所用之測速器只會顯示警察鎖定的特定車輛，卻完全
      不會顯示車輛特徵，事實上警察鎖定的車輛並非本車，因
      本車前方有多部車輛同時行進，且攔檢路段前方500公尺
      至警車所在位置為一大轉彎，多部車輛同時行進的狀況下
      ，依警察所在位置不可能鎖定單一目標，如果鎖定單一目
      標，其距離必超過測距300公尺之範圍，不符原舉發機關
      函文。
（四）伊自有駕照以來皆未違規，又相信警察必定處理得宜，於
      警方刪除檔案欲再進一步瞭解時，警察告知可另外申訴，
      伊相信申訴後必定成功，原來這竟是警方節省時間的權宜
      之計。伊配合警方攔檢卻成為其他開快車的人的代罪羔羊
      ，警方回函與事實有所出入，有欠公平等語。
三、按汽車行駛於高速公路、快速公路或設站管制之道路，不遵
    使用限制、禁止、行車管制及管理事項之管制規則而有行車
    速度超過規定之最高速限或低於規定之最低速限者，處汽車
    駕駛人新臺幣3,000元以上6,000元以下罰鍰，道路交通管理
    處罰條例第33條第1項第1款定有明文。
四、經查：
（一）受處分人於98年11月18日6時40分許，駕駛車牌號碼1519-
      SK號自用小客車，在國道四號公路東14.7公里處，因「行
      速105公里，限速90公里，超速15公里（雷測）距180公尺
      」之違規，經國道公路警察局第三警察隊以公警局交字第
      Z00000000號舉發違反道路交通管理事件通知單舉發，此
      有該舉發通知書、交通部公路總局臺中區監理所中監違字
      第裁60-Z00000000號裁決書在卷可稽。
（二）受處分人雖以上開情詞置辯，惟據內政部警政署國道公路
      警察局第三警察隊98年12月7日公警三交字第0980372719
      號函：「二、本隊員警於98年11月18日6時40分執行巡邏
      勤務時，在國道四號公路東向14.7公里處，以雷射測速槍
      瞄準鎖定1519-SK號自小客車，行速105公里（限速90公里
      ），超速15公里，經示意攔檢，告知駕駛人超速違規及地
      點，並當場將使用測速之雷射槍內顯示測獲車速及測距（
      180公尺）一併告知後，始製填第Z00000000號違規單舉發
      ，執法尚稱允當。三、本隊所使用之雷射槍測速器，係以
      雷射光瞄準單一受測目標進行偵測，不受其他車輛干擾。
      本案係當場攔查舉發違規案件（非測照逕行舉發案件），
      因該測速器材未具照相功能，致無法提供採證照片。另據
      執勤員警稱：『該車被警以雷射測速器瞄準偵測至攔檢時
      ，均未離員警視線，當時係對該車進行偵測，測得行速10
      5 公里確認無誤，當場亦有提示雷射槍內顯示測獲車速及
      測距與予張君確認』」，有該函附卷可稽。因雷射槍測速
      器之使用方式係逐車鎖定測速，以雷射光束瞄準測速之特
      性，應無發生錯認之情形，故該雷射槍測速器之準確性及
      正確性當值信賴，依該測速器所顯示之受處分人超速違規
      事實，堪以認定。受處分人所辯係因前車超速始遭攔停云
      云，即非可採。
（三）交通警員製單舉發違反道路交通管理處罰條例所列之違規
      事實，係公務員基於職務上權力，依法就特定之具體事件
      所為具公法上效果之單方行政行為，基於公務員為公法上
      行為具有公信力之原則，該行政處分當可被推定為有效，
      其據以依法處分之事實亦應認定為正確無誤；再依道路交
      通管理處罰條例科處行政罰事件，依據公法爭議之舉證責
      任分配法則，固應先由行政機關就其業已履踐相關正當法
      律程序，以及人民應受處罰之客觀違反法令行為，負證明
      之責，受處罰人就行政機關已為相當證明之前開事項，若
      主張欠缺主觀歸責條件或為其他抗辯，亦須就其所辯提出
      反證；另鑑於交通違規事實往往驟然而現、稍縱即逝，若
      硬性要求舉發警員不分違規情節，一律必須預留證據，俾
      便事後提出供法院審酌，除有現實技術可行性之困難外，
      勢將大幅提高交通管理之行政成本，並嚴重削弱道路交通
      管理之行政效能，此絕非立法者制定道路交通管理法規之
      本意（參臺灣高等法院94年度交抗字第344號、93年度交
      抗字第873號裁定）。茲受處分人未就執勤警員之舉發有
      誤提出相關積極證據以供調查，本院復查無證據足資證明
      執勤警員有捏造事實違法取締之情事，則其本其維護交通
      秩序、公眾安全職責所為之舉發，自應受到合法、正確之
      推定。又警方取締交通違規事件，其以照相、錄影等方式
      取證者，固足為違規之證明，惟警員當場舉發者，舉發警
      員親身之目睹、耳聞，亦足為違規人違規之證明，非必所
      有違規事件，均須有照相、錄影等科學證據方足為違規之
      證據。本件雷射槍測速器所測得受處分人超速之數據，及
      取締警員所為之上開陳述，均足作為受處分人超速違規之
      證據，縱因該測速儀器不具照相功能而無採證照片，亦不
      影響受處分人超速行駛違規行為之判斷。受處分人徒以警
      員未能提供違規採證照片，否認違規，亦屬無據。
（四）綜上，本院認本件受處分人違規事證明確，受處分人所辯
      無非卸責之詞，委無足採，受處分人確有原處分機關認定
      之違規情事，是原處分機關為前開裁決，核無不當。受處
      分人之異議為無理由，應予駁回。
五、據上論斷，應依道路交通管理處罰條例第87條第2項，道路
    交通案件處理辦法第19條規定，裁定如主文。
中    華    民    國    99    年    2     月    22    日
                  交通法庭  法  官  許月馨
上正本證明與原本無異。
如不服本裁定，應於送達後5日內，向本院提出抗告狀。
                            書記官  黃美雲
中    華    民    國    99    年    2     月    22    日

司法院資訊處製作；財團法人民間司法改革基金會備份。
